臺灣屏東地方法院民事裁定　　　　　 110年度司繼字第1324號
聲　明　人　黃孟娟　

　　　　　　潘柏霖　

法定代理人　潘永瑞　

上列聲明人聲明拋棄繼承事件，除就聲明人黃孟娟之部分准予備
查外，就聲明人潘柏霖之部分爰裁定如下：
    主  文
聲明駁回。
程序費用新臺幣1,000元由聲明人負擔。
    理  由
一、按繼承人得拋棄其繼承權；遺產繼承人，除配偶外，依左列
    順序定之：㈠直系血親卑親屬。㈡父母。㈢兄弟姊妹。㈣祖
    父母；前條所定第一順序之繼承人，以親等近者為先；第11
    38條所定第一順序之繼承人中有拋棄繼承權者，其應繼分歸
    屬於其他同為繼承之人；第一順序之繼承人，其親等近者均
    拋棄繼承權時，由次親等之直系血親卑親屬繼承，民法第11
    74條第1 項、第1138條、第1139條、第1176條第1 項、第5
    項分別定有明文。是向法院聲明拋棄繼承權之前提，必須聲
    明人於聲明時業已取得繼承權，倘聲明人並未取得繼承權，
    當不得向法院聲明拋棄繼承，自不待言。
二、本件聲明意旨略以：聲明人黃孟娟為被繼承人黃清江之直系
    血親卑親屬，被繼承人黃清江（男，民國00年0 月0 日生，
    身分證統一編號：Z000000000號，生前最後住所：屏東縣○
    ○鄉○○街00號）於98年12月22日死亡，聲明人與被繼承人
    完全沒有聯絡，期間均未曾接獲被繼承人死亡之通知，直至
    110 年8 月4 日收受債權人寰辰資產管理股份有限公司對被
    繼承人之債權讓與通知函，始知悉被繼承人已過世多年等語
    ，聲明人自願拋棄繼承權，爰依法向本院聲明拋棄繼承權，
    請准予備查云云。
三、經查，本件被繼承人黃清江於98年12月22日死亡，至遲應於
    99年3 月22日聲明拋棄繼承，惟聲明人黃孟娟主張未與被繼
    承人共同生活且全無聯繫，直至110 年8 月4 日始知悉被繼
    承人死亡情事，且經本院職權向屏東縣萬丹戶政事務所函查
    被繼承人死亡登記申請書，申請人為被繼承人之三女黃美香
    ，而非聲明人黃孟娟，堪認形式上聲明人黃孟娟已就知悉繼
    承時點為釋明，是聲明人黃孟娟於110 年8 月12日向本院具
    狀聲明拋棄繼承，未逾拋棄期間，其聲明於法並無不合，應
    准予備查。惟本件聲明人黃孟娟主張潘柏霖係聲明人黃孟娟
    之子，亦即潘柏霖為被繼承人之外孫，惟查被繼承人尚有子
    女即陳黃美鳳、黃振坤、黃美香、黃美春、黃惠玉等人，有
    屏東縣萬丹戶政事務所110 年10月12日屏萬戶字第11030310
    300 號函及戶籍資料在卷可考。復查陳黃美鳳、黃振坤、黃
    美香、黃美春、黃惠玉等人並無向本院對被繼承人黃清江聲
    明拋棄繼承權之情事，有案件查詢清單附卷可參；再查陳黃
    美鳳業向本院陳報遺產清冊，經本院99年度繼字第108 號裁
    定於99年2 月26日准為報明債權之公示催告，亦有案件查詢
    資料及裁定附卷可參。揆諸首揭規定，被繼承人黃清江既有
    上開先順序繼承人陳黃美鳳、黃振坤、黃美香、黃美春、黃
    惠玉等人未聲明拋棄繼承，且陳黃美鳳復向本院陳報遺產清
    冊完畢，則親等在後之孫輩繼承人即聲明人潘柏霖依法即無
    繼承權，是其向本院聲明拋棄繼承，於法不合，應予駁回，
    附此敘明。
四、依家事事件法第97條、非訟事件法第21條第1 項前段，裁定
    如主文。
五、如不服本裁定，應於送達後10日內向本院提出抗告狀，並繳
    納抗告費新臺幣1,000 元。
中    華    民    國  110     年    10    月    21    日
                  家事庭司法事務官